臺灣臺中地方法院刑事判決　　　　　　　100年度訴字第552號
公　訴　人　臺灣臺中地方法院檢察署檢察官
被　　　告　羅昌馨
上列被告因違反毒品危害防制條例案件，經檢察官提起公訴（10
0 年度撤緩毒偵字第20號），嗣經本院合議庭裁定由受命法官獨
任行簡式審判程序，本院判決如下：
    主    文
羅昌馨施用第一級毒品，累犯，處有期徒刑柒月；又施用第二級
毒品，累犯，處有期徒刑肆月。應執行有期徒刑玖月。
    犯罪事實
一、羅昌馨前因施用毒品案件，經送觀察、勒戒，認無繼續施用
    毒品傾向，於民國89年6月5日執行完畢釋放，並由臺灣臺中
    地方法院檢察署檢察官以89年度毒偵字第2402號為不起訴處
    分確定；於90年間因偽造有價證券案件，經臺灣臺南地方法
    院判處有期徒刑4 年，嗣因不服提起上訴，經臺灣高等法院
    臺南分院以92年度上訴字第1112號駁回上訴確定，於95年10
    月12日縮短刑期假釋出監，假釋期間付保護管束，於97年3
    月11日期滿未經撤銷視為執行完畢；又於97年間因施用毒品
    案件，經法院裁定送觀察、勒戒後，認有繼續施用毒品之傾
    向，再送強制戒治，業於98年7月16日停止戒治處分執行完
    畢釋放，並經臺灣臺中地方法院檢察署檢察官以98年度戒毒
    偵字第176號為不起訴處分確定。詎仍未能戒除毒癮，於施
    用毒品案件，經觀察勒戒、強制戒治執行完畢後5年內，基
    於施用第一級毒品之犯意，於99年1月18日或19日下午2、3
    時許，在其斯時位於臺中市○○路之租屋處內，以將第一級
    毒品海洛因摻於香菸內，再以火燃點而後吸食其煙氣之方式
    ，施用第一級毒品海洛因1次；再基於施用第二級毒品之犯
    意，於99年1月21日下午6時30分起回溯96小時內之某時許（
    不含為警查獲受拘束之時間），亦在上址內，以將第二級毒
    品甲基安非他命置於玻璃球吸食器內，再以火燒烤產生濃煙
    而以口鼻吸食之方式，施用第二級毒品甲基安非他命1次。
    嗣於99年1月21日下午5時30分許，在臺中市○區○○街與合
    作街口附近為警盤查，並經徵得其同意，於99年1月21日下
    午6時30分採集其尿液送驗，結果呈嗎啡、甲基安非他命陽
    性反應而查獲。
二、案經臺中市政府警察局第三分局報請臺灣臺中地方法院檢察
    署檢察官偵查起訴。
    理    由
一、上開事實，業據被告羅昌馨於本院審理時坦承不諱，且被告
    為警查獲並經徵得其同意所採集尿液，經送驗結果，呈嗎啡
    、甲基安非他命陽性反應，有中山醫學大學附設醫院檢驗科
    藥物檢測中心99年2月5日實驗編號第0000000號尿液檢驗報
    告1 紙在卷可證，堪認被告上開自白確與事實相符，足以採
    信。按施用第一、二級毒品為犯罪行為，毒品危害防制條例
    第10 條定有處罰明文。故施用第一、二級毒品者，依前揭
    規定本應科以刑罰。惟基於刑事政策，對合於一定條件之施
    用者，則依同條例第20條、第23條之規定，施以觀察、勒戒
    及強制戒治之保安處分。又毒品危害防制條例於92年7月9日
    修正公布，自93年1月9日施行，其中第20條、第23條將施用
    毒品之刑事處遇程序，區分為「初犯」及「5年內再犯」、
    「5年後再犯」。依其立法理由之說明：「初犯」，經觀察
    、勒戒或強制戒治後，應為不起訴處分或不付審理之裁定；
    經觀察、勒戒或強制戒治執行完畢釋放後，「5年內再犯」
    者，因其再犯率甚高，原實施之觀察、勒戒及強制戒治既已
    無法收其實效，爰依法追訴或裁定交付審理。至於經觀察、
    勒戒或強制戒治執行完畢釋放後，「5年後再犯」者，前所
    實施之觀察、勒戒或強制戒治已足以遮斷其施用毒品之毒癮
    ，為期自新及協助其斷除毒癮，仍適用「初犯」規定，先經
    觀察、勒戒或強制戒治之程序。從而依修正後之規定，僅限
    於「初犯」及「5年後再犯」二種情形，始應先經觀察、勒
    戒或強制戒治程序。倘被告於5年內已再犯，經依法追訴處
    罰，縱其第3次（或第3次以上）再度施用毒品之時間，在初
    犯經觀察、勒戒或強制戒治執行完畢釋放5年以後，已不合
    於「5年後再犯」之規定，且因已於「5年內再犯」，顯見其
    再犯率甚高，原實施觀察、勒戒或強制戒治，已無法收其實
    效，即應依該條例第10條處罰。至於第3次（或第3次以上）
    施用毒品之時間，是否宜有期間限制？以多久為適宜？則分
    屬刑事政策、專門醫學之範圍，非審判機關所能決定，有待
    循立法途徑解決（最高法院97年度第5次刑事庭會議決議）
    。而查被告於97年間因施用毒品案件，經法院裁定送觀察、
    勒戒後，認有繼續施用毒品之傾向，再送強制戒治，於98
    年7月16日停止戒治處分執行完畢釋放，並經臺灣臺中地方
    法院檢察署檢察官以98年度戒毒偵字第176號為不起訴處分
    之事實，有臺灣臺中地方法院檢察署刑案資料查註紀錄表、
    臺灣高等法院被告前案紀錄表各1份附卷足憑，是其於施用
    毒品案件經觀察勒戒、強制戒治執行完畢5年內，再犯毒品
    危害防制條例第10條之罪，事證明確，被告犯行，洵堪認定
    。
二、查海洛因、甲基安非他命分別係毒品危害防制條例第2條第2
    項第1款、第2款規定之第一級、第二級毒品，是被告所為，
    係犯同條例第10條第1項、第2項之施用第一級、第二級毒品
    罪。被告持有第一級、第二級毒品之行為，各應為施用之高
    度行為所吸收，均不另論罪。被告所犯上開2 罪間，犯意個
    別，行為互異，應分論併罰。被告曾因偽造有價證券案件，
    經臺灣臺南地方法院判處有期徒刑4 年，嗣因不服提起上訴
    ，經臺灣高等法院臺南分院以92年度上訴字第1112號駁回上
    訴確定，於95年10月12日縮短刑期假釋出監，假釋期間付保
    護管束，於97年3月11日期滿未經撤銷視為執行完畢之事實
    ，有上開前案紀錄表可查，其於有期徒刑執行完畢後5年內
    ，再故意犯本件有期徒刑以上之罪，依刑法第47條第1項之
    規定，構成累犯，並應加重其刑。爰審酌被告前已有施用毒
    品前科，有上開刑案紀錄表可查，今再為施用，法治觀念之
    淡薄，然施用毒品究屬戕害自身健康之犯罪，被告施用毒品
    尚未造成他人明顯之危害，且於本院審理中已坦承犯行，犯
    後態度尚稱良好，並兼衡被告犯罪之動機、目的、手段，及
    公訴人就被告施用第一級、第二級毒品犯行，聲請分別科以
    有期徒刑8 月、6月，合併定應執行刑1年等一切情狀，分別
    量處如主文所示之刑，並定其應執行之刑。（被告於偵查中
    雖供承毒品來源係「林永豐」〈99年度毒偵字第817號卷第
    12頁〉。然按毒品危害防制條例第17條所謂「供出毒品來源
    ，因而破獲者」，係指具體提供毒品來源之資訊，使調查或
    偵查犯罪之公務員知悉而對之發動調查或偵查，並據以破獲
    者而言〈最高法院98年度臺上字第1765號裁判要旨參照〉。
    而查，就被告上開所供情節，案經臺灣臺中地方法院檢察署
    檢察官分案以99年度偵字第20497號案件偵查後，認「林永
    豐」此部分罪證不足，而於99年10月18日為不起訴處分，有
    該署100年3月17日中檢輝盡100緩毒偵20字第022379號函暨
    所檢送之不起訴處分書等在卷可查，是被告上開所供毒品來
    源係「林永豐」一節，即難證明，「林永豐」更未因其所供
    而為檢警查獲起訴，故依上開說明，被告應無毒品危害防制
    條例第17條第1項所定減刑規定之適用，併予指明。）
據上論斷，應依刑事訴訟法第273條之1第1項、第299條第1項前
段，毒品危害防制條例第10條第1項、第2項，刑法第11條前段、
第47條第1項、第51條第5款，判決如主文。
本案經檢察官張容珊到庭執行職務。
中    華    民    國   100    年    3     月    23    日
                  刑事第十八庭  法  官  林世民
上正本證明與原本無異。
如不服本判決，應於送達後10日內向本院提出上訴狀（須附繕本
），上訴於臺灣高等法院臺中分院。
上訴書如未敘述理由，應於上訴期間屆滿後20日內補提理由書於
本院。
                                書記官  紀俊源
中    華    民    國   100    年    3     月    23    日
附錄論罪科刑法條：
毒品危害防制條例第10條：
施用第一級毒品者，處6月以上5年以下有期徒刑。
施用第二級毒品者，處3年以下有期徒刑。